臺灣雲林地方法院刑事判決　　　　　　　100年度易字第146號
公　訴　人　臺灣雲林地方法院檢察署檢察官
被　　　告　劉龍賢
上列被告因竊盜案件，經檢察官提起公訴（100 年度偵緝字第31
號），本院判決如下：
    主  文
劉龍賢犯竊盜罪，累犯，處有期徒刑陸月，如易科罰金，以新臺
幣壹仟元折算壹日。
    事  實
一、被告劉龍賢前於民國95年間因妨害兵役治罪條例案件，經臺
    灣苗栗地方法院以95年度訴字第240 號判處有期徒刑6 月確
    定，嗣因中華民國九十六年罪犯減刑條例施行，上開案件合
    於減刑要件，經臺灣苗栗地方法院以96年度聲減字第58號裁
    定減刑為有期徒刑3 月，並於96年7 月15日縮刑期滿執行完
    畢；又被告於97年間另因妨害兵役治罪條例、竊盜等案件，
    經臺灣臺中地方法院分別以97年度易字第1119號、第3049號
    判處有期徒刑6 月、10月，並經同法院以97年度聲字第4928
    號裁定應執行有期徒刑1 年2 月確定（下稱第案）；復於
    98年間因竊盜案件，經臺灣臺中地方法院以98年度易字第35
    1 號判處有期徒刑7 月確定（下稱第案），前開案件
    經接續執行，於99年2 月8 日縮短刑期假釋出監並付保護管
    束，於99年4 月24日保護管束期滿，假釋未經撤銷，其未執
    行之刑，以已執行論。詎其仍不知悔改，竟意圖為自己不法
    之所有，於99年4 月29日上午12時許，在雲林縣麥寮鄉○○
    路49號前，見停放在該處由夏清華所使用車牌號碼4526-WJ
    號自用小貨車（下稱自用小貨車，該車所有人為夏紀海，車
    內副駕駛座之置物箱內放置夏清華所有之新臺幣〈下同〉60
    ,000元) 之鑰匙未拔取，竟趁夏清華、夏紀海未注意之際，
    將該車駛離而竊取該車及車內之現金60,000元。嗣經警循線
    查獲上情。
二、案經夏清華訴由雲林縣警察局臺西分局報請臺灣雲林地方法
    院檢察署檢察官偵查起訴。
    理  由
一、證據能力部分：
    按被告以外之人於審判外之言詞或書面陳述，除法律有規定
    者外，不得作為證據，刑事訴訟法第159 條第1 項定有明文
    。次按被告以外之人於審判外之陳述，雖不符刑事訴訟法第
    159 條之1 至之4 之規定，而經當事人於審判程序同意作為
    證據，法院審酌該言詞陳述或書面陳述作成時之情況，認為
    適當者，亦得為證據，刑事訟訴法第159 條之5 第1 項定有
    明文。其立法意旨在於傳聞證據未經當事人之反對詰問予以
    核實，原則上先予排除。惟若當事人已放棄反對詰問權，於
    審判程序中表明同意該等傳聞證據可作為證據，基於尊重當
    事人對傳聞證據之處分權，及證據資料愈豐富，愈有助於真
    實發見之理念，且強化言詞辯論主義，使訴訟程序得以順暢
    進行，傳聞證據亦具有證據能力。本判決所引用下述具傳聞
    性質之供述證據，經本院於準備程序時提示檢察官及被告，
    均同意作為證據（見本院卷第128 頁至第132 頁背面），且
    於本院審理時提示檢察官及被告均表示無意見（見本院卷第
    173 頁至第175 頁背面），迄於言詞辯論終結前均未聲明異
    議，視為同意作為證據，本院審酌該等證據之取得過程並無
    瑕疵，與本案待證事實間復具有相當之關聯性，自得採為證
    據。
二、認定犯罪事實所憑之證據及理由：
    訊據被告固坦承於上開時、地，將上開自用小貨車駛離，並
    持有60,000元之事實，惟矢口否認有何竊盜之犯行，辯稱：
    是證人夏清華叫我開車，並親自拿60,000元給我，要我去長
    庚醫院付醫藥費，嗣後去長庚醫院後，找不到該人，我再駕
    駛上開自用小貨車回廟裏，因此，我沒有竊盜行為云云。經
    查：
(一)、被告於上開時、地，將上開自用小貨車駛離，並取走60,000
    元，業經被告自承在卷（見本院卷第129 頁）；又上開自用
    小貨車之為證人夏紀海所有，於本件案發時係由證人夏清華
    所使用，而證人夏紀海於99年4 月29日21時10分許，以上開
    自用小貨車失竊為由，向雲林縣警察局台西分局麥寮分駐所
    報案，並於同年4 月30日12時30分許，在雲林縣麥寮鄉○○
    村○○路旁尋獲上開自用小貨車之情，亦據證人即上開自用
    小貨車之所有人夏紀海、上開自用小貨車之使用人夏清華分
    別於警詢中證述明確（見警卷第1 頁至第6 頁；偵字3799號
    卷第34頁），並有雲林縣政府警察局車輛尋獲電腦輸入單、
    照片4 張、贓物認領保管單及行車執照等在卷可參（見警卷
    第22頁、第24頁至第26頁、第28頁），此部分之事實，首堪
    認定。
(二)、關於被告將上開自用小貨車駛離，並持有60,000元原因為何
    ，亦即被告是否未經證人夏清華同意，竊取上開自用小貨車
    及60,000元？
１、查證人夏清華於99年5 月3 月警詢中證稱：「（該部自小貨
    車4526-WJ 都是誰在使用？當時失竊時由誰使用？）平日都
    是我與我弟弟輪流使用，當時失竊時是我在使用。」「（於
    何時？何地失竊何物？財物損失多少？）我於99年4 月29日
    大約12-13 時許，發現停於雲林縣麥寮鄉○○路49號前，遭
    人偷竊自小貨車4526-WJ 及車內財物約60,000元整。」、「
    （你是否知道為誰所竊取自小貨車4526-WJ 及車內財物新台
    幣60,000元？）竊取自小貨車4526-WJ 及車內財物60,000元
    為綽號牛奶之男子、真實姓名為劉龍賢。」、「（你如何確
    定是劉龍賢竊取自小貨車4526-WJ 及車內財物60,000元？）
    因為當時我有目擊劉龍賢於99年4 月29日大約12-13 時許在
    雲林縣麥寮鄉○○路49號前，開走自小貨車4526-WJ 。」「
    （你有無將該自小貨車車號4526-WJ 借給劉龍賢使用？）沒
    有。」「（當時你自小貨車4526-WJ 是否有上鎖？）我當時
    車門沒有上鎖，並且車鑰匙插在車上，我有目擊劉龍賢從我
    駕駛座車門上車並開走車輛。」「（你稱有目擊劉龍賢將你
    的車開走，當時你距離劉龍賢竊取自小貨車4526-WJ 的位置
    〈雲林縣麥寮鄉○○路49號前〉約多遠？你做何反應？）當
    時我站在雲林縣麥寮鄉○○路統一超商前，距離麥寮鄉○○
    路49號約10公尺左右。我立即衝上前要攔阻，但竊嫌劉龍賢
    還是開車沿光復路向南行駛。」等語（見警卷第1 頁至第2
    頁）；於99年11月5 日偵查中證稱：「（車號4526-WJ 小貨
    車99年4 月29日12點在麥寮光復路49號前，是如何被偷的？
    ）我看到綽號「牛奶」的人在車附近四處張望，然後直接跑
    上這台車，把車開走。」「〈提示劉龍賢口卡片照片〉這個
    人是綽號牛奶的人嗎？）是。」「（為什麼劉龍賢有汽車鑰
    匙可以把車開走？）車子是我弟弟的，我們去參加廟會，鑰
    匙當時插在車上沒有取走。」等語（見偵字第3799號卷第46
    頁）；於100 年2 月24日偵查中證稱：「（車號4526-WJ 自
    小貨車於99年4 月29日是由你使用參加拱範宮的繞境？）是
    。」「（當時這台車你有沒有同意給其他人使用來參加拱範
    宮的繞境？）沒有。當時我參加繞境活動，有僱用劉龍賢幫
    忙拿旗子，這台車子沒有同意給他使用，這台車都是由我或
    是我弟弟夏證昇在開，車子放在廟後面，前一晚我向廟借錢
    要發工資，發完工資後，剩六萬，我就將錢放在車子前面的
    置物櫃，早上看車子還在，要出發時，看到劉龍賢在我車子
    的旁邊，我就遠遠的喊他在幹什麼，然後他就上車把車開走
    ，之後車子就一直沒開回來。」「（劉龍賢說這台車是你叫
    他開，從霧峰開到麥寮，到雲林後叫他開著跟陣頭走，放一
    些飲料，有沒有這件事？）沒有。當時是夏證昇在開車，我
    沒有叫劉龍賢開車，也沒有同意他把車子開走。而且車子裡
    面的錢也被他拿走。」等語（見偵緝字第31號卷第42頁至第
    43頁）。觀諸證人夏清華警詢及偵查中之陳述，互核大致相
    符。
２、證人夏清華上開證述，亦核與證人夏紀海於100 年2 月24日
    之偵查中證稱：「（4526-WJ 小貨車，於99年4 月29日12點
    在麥寮光復路49號前，是如何被偷的？）我沒有看到，我是
    接到夏清華的電話，他說車子被開走了……。」「（當時這
    台車交給誰開，跟著拱範宮繞境？）夏清華。當時夏清華跟
    我借車，說要幫忙繞境。」「（當時夏清華有沒有在那台車
    子裡放六萬元？）有。之後夏清華有跟我講，他說六萬元放
    在副駕駛座前的置物櫃，那六萬元是要給工作人員的車馬費
    。」等語大致相符（見偵緝字第31號卷第41頁、第43頁）。
    參以證人夏紀海於99年4 月29日21時10分許，以上開自用小
    貨車失竊為由向警方報案，業如前述。如證人夏清華係同意
    被告使用上開自用小貨車及60,000元，證人夏清華實無要求
    證人夏紀海向雲林縣警察局台西分局麥寮分駐所報案之必要
    ，而甘冒誣告罪責追訴處罰之風險，此足徵證人夏清華上開
    證述，上開自用小貨車及60,000元，係被告未經其同意竊取
    ，要與事實相符，堪以採認。
(三)、被告固以前詞置辯，然查，被告於100 年1 月27日偵查中，
    當檢察官告知有人指認被告於99年4 月29日中午未經許可，
    將上開自小貨車開走，係辯稱：我是經過他們同意才開走云
    云（見偵緝字第31號卷第17頁至第18頁），倘證人夏清華確
    曾指示被告駕駛上開自小貨車並持60,000元前往醫院支付醫
    藥費，理應依事實供述始為合理，何以於偵查中隻字未提，
    而與一般被告必然詳述有利於己事實之經驗法則大相逕庭，
    嗣被告於本院通緝到案後，於100 年5 月15日本院供稱：證
    人夏清華於99年4 月29日親手將60,000元拿給我，要我去醫
    院付醫藥費之事云云（見本院卷第59頁背面至第60頁），而
    改以前詞置辯，則其所執之辯詞是否可採？已甚有所疑。而
    且，證人夏清華確實未同意將上開自用小貨車及60,000元交
    予被告使用，業據證人夏清華於警詢及偵查中證述明確，已
    如前述。再者，證人夏清華於偵查中證稱：我以前沒有見過
    劉龍賢，我問旁邊參加廟會的人那個人是誰，旁邊的人跟我
    講那個人叫「牛奶」等語（見偵字第3799號卷第46頁至第47
    頁）；於100 年9 月13日本院審理時證稱：我在本次廟會才
    認識被告，只知道他的綽號叫牛奶等語（見本院卷第168 頁
    ），而被告於100 年7 月19日亦於本院供稱：認識證人夏清
    華，沒有多久，只有出陣頭聯絡而已，交情普通等語（見本
    院卷第129 頁），足見被告與證人夏清華並非熟識之朋友，
    衡情應不會任意交付上開自用小貨車及60,000元予不熟之人
    。況且，證人夏清華僅知被告之綽號，並不知被告之真實姓
    名，證人夏清華在未究明被告之真實身分、聯絡方式及住址
    前，是否會交付上開自用小貨車及60,000元予被告使用，顯
    有疑問。且案發當日，倘被告所言證人夏清華確有同意被告
    使用上開自小貨車及60,000元，並請被告前往醫院支付被害
    人之醫藥費屬實，理應明確告訴被告，受傷者之姓名、聯絡
    方式，始合乎常理，然被告亦自承不知受傷者之姓名（見本
    院卷第60頁），值此情形，被告既不知受傷者之姓名、聯絡
    方式，被告如何駕駛上開自小貨車，並持60,000元前往醫院
    支付醫藥費，亦有疑問，且被告亦理應於前往醫院並未能支
    付醫藥費時，應主動歸還上開自用小貨車及60,000元予證人
    夏清華，然被告復未主動歸還上開自用小貨車及60,000元予
    證人夏清華，仍將上開自用小用貨車置放於雲林縣麥寮鄉○
    ○村○○路旁，經由證人夏紀海向雲林縣警察局台西分局麥
    寮分駐所報案後，而於該處尋獲上開自用小貨車，足見被告
    未向證人夏清華表示將上開自小貨車歸還之意，而且，被告
    係未經證人夏清華之同意下即擅自將該車駛離，業如前述，
    則被告顯有「占為己有」之行為，亦無有交還證人清華之交
    還意思，而將該車視為自己財產而使用之不法所有意圖甚明
    。是被告辯稱：我是經由證人夏清華同意，使用上開自用小
    貨車及60,000元，並將上開自用小貨車開回廟裏，沒有竊盜
    行為云云，委難採信。
(五)、至於，證人夏清華於100 年9 月13日本院固曾證稱：因被告
    與他人發生打架，案發當時被告坐在上開自用小貨車上的駕
    駛座，【我比向自小貨車置物箱的方向說有60,000元】，請
    被告去付醫藥費云云。然查，證人夏清華此部分證述，核與
    警詢、偵查中已明確證稱其未同意將上開自小貨車及60,000
    交予被告使用之情節，絲毫未提及支付醫藥費之事，迥然不
    同，顯然證人夏清華於本院上開證詞，是否屬實？是否意在
    迴護被告？已非無疑。況證人夏清華於本院審理時之上開證
    詞，亦核與被告於100 年5 月15日本院供稱：證人夏清華於
    99年4 月29日【親手將60,000元交給我】等語（見本院卷第
    59頁背面），相互矛盾。參以被告於同日本院供承：「……
    。我在台中被抓到，我也有打電話給他，我問他說【不是講
    好了嗎？】為何我會被通緝。」、「（是誰叫你開的？）阿
    華叫我開的，【他叫我跟法官說車子】是他叫我開的…」（
    見本院卷第59頁背面），可知被告於本院通緝到案後，始有
    拿60,000元去醫院付醫藥費之事，顯然證人夏清華於本院上
    開證詞，應係事後附和被告之詞，而為迴護被告之詞，不足
    採信。
(六)、綜上所述，被告上開所辯，係事後飾卸之詞，不足採信，本
    件事證明確，被告竊盜犯行，堪以認定。
三、論罪科刑：
(一)、核被告所為，係犯刑法第320 條第1 項竊盜罪。被告係出於
    單一之行為決意，竊取車牌號碼4526-WJ 號自用小貨車（直
    接被害人即現占有使用人證人夏清華）及證人夏清華置放在
    該車內副駕駛座之置物箱內之60,000元，應僅論以一罪。
(二)、被告有如事實欄所載之前科紀錄，有臺灣高等法院被告前案
    紀錄表在卷足徵，其於有期徒刑執行完畢後，5 年內再犯本
    件最重本刑為有期徒刑以上之罪，為累犯，應依刑法第47條
    第1 項規定，加重其刑。
(三)、爰審酌被告前有竊盜前科（見上開前案紀錄表），素行不佳
    ，竟不知悔改，不思以正當途徑賺取生活所需，率然行竊他
    人自用小貨車及60,000元，行為實屬不該，惟考量被告所竊
    上開自用小貨車業經證人夏紀海領回，有贓物認領保管單1
    紙在卷可按，被告就60,000元部分，曾交付12張本票予證人
    夏清華，並曾償還5,000 元，業經證人夏清華於本院審理時
    證述明確（見本院卷第169 頁背面），復有本票12紙附卷可
    參（見本院卷第84頁至第95頁），並兼衡其犯罪動機、目的
    、手段、所生損害、生活狀況、品行、智識程度及犯後態度
    等一切情狀，量處如主文所示之刑，並諭知易科罰金折算標
    準之刑，以資懲儆。
據上論斷，應依刑事訴訟法第299 條第1 項前段，刑法第320 條
第1 項、第47條第1 項、第41條第1 項前段，刑法施行法第1 條
之1 ，判決如主文。
本案經檢察官楊順淑到庭執行職務。
中    華    民    國   100    年    9     月    27    日
                  刑事第七庭  法  官  文昌
以上正本證明與原本無異。
如不服本判決應於收受判決後10日內向本院提出上訴書狀，並應
敘述具體理由；其未敘述上訴理由者，應於上訴期間屆滿後20日
內向本院補提理由書（均須按他造當事人之人數附繕本）。「切
勿逕送上級法院」。
                              書記官  張簡純靜
中    華    民    國   100    年    9     月    27    日
附錄本案論罪科刑法條全文：
中華民國刑法第320 條：
意圖為自己或第三人不法之所有，而竊取他人之動產者，為竊盜
罪，處5 年以下有期徒刑、拘役或5 百元以下罰金。
意圖為自己或第三人不法之利益，而竊佔他人之不動產者，依前
項之規定處斷。
前二項之未遂犯罰之。